【裁判字號】    96,交易,299
【裁判日期】    970403
【裁判案由】    過失傷害
【裁判全文】
臺灣板橋地方法院刑事判決             96年度交易字第299號
聲  請  人  臺灣板橋地方法院檢察署檢察官
被      告  乙○○
選任辯護人  沈惠珠律師
被      告  甲○○
選任辯護人  徐婉蘭律師
上列被告因過失傷害案件，經檢察官提起公訴（95年度偵字第25
627 號）及移送併辦（95年度偵字第29034 號），本院判決如下
：
    主  文
乙○○因過失傷害人致重傷，處有期徒刑柒月，減為有期徒刑
月又拾伍日，如易科罰金，以新臺幣壹仟元折算壹日。
甲○○因過失傷害人，處有期徒刑貳月，如易科罰金，以新臺幣
壹仟元折算壹日，減為有期徒刑壹月，如易科罰金，以新臺幣壹
仟元折算壹日。
    事  實
一、乙○○於民國95年9 月6 日下4 時40分許，騎乘車牌號碼A2
    C-112 號重型機車，沿臺北縣土城市○○路○段直行（往中
    正路方向）行駛，行經土城市○○路○段與土城市○○路○
    段365 巷之無號誌交岔路口（即聲請書所載：土城市○○路
    ○段110 號前之交岔口），原應注意行經無號誌之交岔路口
    應減速慢行，作隨時停車之準備，且應注意車前狀況，隨時
    採取必要之安全措施，而依當時情形，又無不能注意之情事
    ，竟疏未注意及此，貿然直行，適有甲○○騎乘車牌號碼LK
    Q-681 號重型機車自中央路一段365 巷駛出至上開交岔路口
    （即自乙○○行進方向之右方巷子駛出），欲左轉進入學府
    路二段往學府路一段方向行駛，甲○○原應注意行經無號誌
    之交岔路口時支線道車應讓幹線道車先行，且依當時情形，
    並無不能注意之情事，亦疏於注意，未讓幹線道車先行即貿
    然進入上開交岔路口開始左轉，乙○○所駕駛機車之車頭因
    而在學府路二段中心線附近撞及甲○○所駕駛機車之左側（
    約在腳踏板位置），甲○○左腳受嚴重撞擊，人車向右傾倒
    ，受有左側脛骨開放性骨折、雙側鎖骨骨折、頭部外傷併輕
    微顱內出血、右側臂神經叢受損、左眼結合膜下出血及左側
    顴骨骨折之傷害，其右側臂神經叢損傷導致右側上肢肌力約
    第二至三級，嚴重減損右上肢的機能而達重傷程度，而上揭
    撞擊亦致乙○○人車倒地，受有頭部外傷合併左上眼瞼撕裂
    傷、胸部挫傷及四肢多處擦傷之傷害。乙○○於肇事後，留
    在現場等候前來處理之警員，而於有偵查犯罪職權之機關或
    公務員發覺前即向前來處理之警員自首上情，甲○○於肇事
    後經送往亞東紀念醫院救治，而於有偵查犯罪職權之機關或
    公務員發覺前即向前去醫院之警員自首上情，乙○○、甲○○嗣並接受裁判。
二、案經乙○○、甲○○訴由臺北縣政府警察局土城分局報請臺
    灣板橋地方法院檢察署檢察官偵查起訴。
    理  由
一、按被告以外之人於審判外之言詞或書面陳述，除法律有規定
    者外，不得作為證據，刑事訴訟法第159 條第1 項定有明文
    。又按被告以外之人於審判外之陳述，雖不符刑事訴訟法第
    一百五十九條之一至一百五十九條之四之規定，而經當事人
    於審判程序同意作為證據，法院審酌該言詞陳述或書面陳述
    作成時之情況，認為適當者，亦得為證據，刑事訴訟法第15
    9 條之5 第1 項定有明文，就證人甲○○、丁○○於警詢中
    之陳述，被告乙○○同意作為證據，且本院斟酌證人甲○○
    、丁○○於警詢中之供述證據取得過程並無瑕疵，且與本案
    待證事實間具有相當之關聯性，以之為本案證據尚無不當，
    是揆諸上開說明，證人甲○○、丁○○於警詢中之陳述對被
    告乙○○具有證據能力；又就證人乙○○於警詢中之陳述，
    被告甲○○同意作為證據，且本院斟酌證人乙○○於警詢中
    之供述證據取得過程並無瑕疵，且與本案待證事實間具有相
    當之關聯性，以之為本案證據尚無不當，是揆諸上開說明，
    證人乙○○於警詢中之陳述對被告甲○○具有證據能力，合
    先敘明。
二、訊據被告乙○○、甲○○固均坦承於上揭時間駕駛機車行經
    上揭地點與對方發生碰撞之事實，惟均否認有何傷失傷害犯
    行，被告乙○○辯稱：伊有遵守交通規則，伊騎在自己的車
    道上慢慢騎，快接近路口的時候伊有放鬆油門減速，當時二
    台機車碰撞的地點是在伊的車道上，不是在對向車道；甲○○的機車在路口是突然從右邊衝出來，頓在伊的車道中間，
    伊才來不及反應煞車就馬上撞上了云云。被告甲○○辯稱：
    伊當時駕駛機車要左轉，已經過了學府路二段的道路中心線
    ，伊的機車車頭朝往學府路一段方向，有一部也是往學府路
    一段方向的自用小客車對伊按喇叭，伊就停下來讓它先過，
    後來伊就被乙○○的機車撞到，之後伊就昏過去了云云。經
    查：
  (一)被告乙○○之過失傷害犯罪事實，業據告訴人甲○○於警詢
    、本院審理時證述明確，又被告甲○○之過失傷害犯罪事實
    ，業據告訴人乙○○於警詢時陳述甚明。此外，並有道路交
    通事故調查報告表（一）、（二）、道路交通事故現場圖、
    亞東紀念醫院於95年9 月9 日出具之乙○○診斷證明書一件
    （見臺灣板橋地方法院檢察署95年度偵字第25627 號卷第32
    頁）、財團法人振興醫院於95年11月21日出具之甲○○診斷
    證明書一件（見同前偵查卷第33頁）、亞東紀念醫院於96年
    5 月19日出具之甲○○診斷證明書二件（見本院卷附甲○○
    於96年7 月16日提出刑事答辯暨補充告訴狀之告證二、三）
    ，及現場暨車損照片十二幀（見同前偵查卷第20至25頁）在
    卷可稽。
  (二)按行車行經無號誌之交岔路口，應減速慢行，作隨時停車之
    準備，此觀道路交通安全規則第93條第1 項第2 款之規定甚
    明。又按汽車行駛時，駕駛人應注意車前狀況及兩車併行之
    間隔，並隨時採取必要之安全措施，道路交通安全規則第94
    條第3 項亦有明文規定。是被告乙○○駕駛機車行經上開無
    號誌之交岔路口時，理應減速慢行，作隨時停車之準備，且
    應注意車前狀況，隨時採取必要之安全措施，以避免危險之
    發生。查依上揭卷附之現場照片所示，告訴人即被告甲○○
    之LKQ-681 號機車的倒地位置，以及散落物均是在被告乙○○的對向車道上，LKQ-681 號機車的車尾則靠近道路（學府
    路二段）中心線處，可見本件車禍二部機車發生撞擊的位置
    乃是在道路中心線附近，並非如被告乙○○並稱：二部機車
    碰撞的地點是在伊的車道上。又被告乙○○於警詢時自陳：
    肇事前有發現對方車輛，距離對方車輛約3 公尺。‧‧‧我
    看一部機車從巷口衝出來，他就停在馬路中間，我就來不及
    緊急煞車，閃避不及車頭撞上往左偏，我就倒地受傷等語（
    見臺灣板橋地方法院檢察署95年度偵字第25627 號卷第5 頁
    ），參以告訴人即被告甲○○亦證稱其機車遭撞擊前曾在交
    岔路口內有短暫停頓後旋遭撞擊（見本院96年11月20日審判
    筆錄第24、25頁），故被告乙○○之機車並非在告訴人即被
    告甲○○之機車自右方巷子甫駛入交岔路口時立即撞上甲○○之機車，而是在甲○○之機車已穿過乙○○的車道而駛至
    道路中心線附近且短暫停頓時，被告乙○○之機車車頭才撞
    上甲○○之機車左側。換言之，被告乙○○當時駕駛機車對
    於本件車禍撞擊之發生並非無從閃避。被告乙○○當時駕駛
    機車駛至上開地點欲直行穿越該交岔路口時，既見甲○○之
    機車自右方巷子駛入交岔路口又穿過乙○○的車道而駛至道
    路中心線附近且短暫停頓，自應注意車前狀況，隨時採取必
    要之安全措施，以避免危險之發生，詎被告乙○○之機車仍
    在其車道左側之道路中心線附近撞上甲○○之機車左側，其
    有疏於注意車前狀況、採取必要安全措施之情形甚明。再者
    ，被告乙○○於偵查中亦自承其駕駛機車行至上開交岔路口
    時沒有減速行駛等語（見同前偵查卷第37頁），亦見被告乙○○行經上開無號誌之交岔路口時未依規定減速慢行、作隨
    時停車之準備，而有違注意義務。倘被告乙○○駕駛機車行
    經上開無號誌之交岔路口時能依規定減速慢行，作隨時停車
    之準備，並注意車前狀況，隨時採取必要之安全措施，當能
    避免本件車禍之發生，其貿然前行而撞及甲○○之機車左側
    ，告訴人即被告甲○○因而受傷，被告乙○○有違上開道路
    交通安全規則之規定甚明。查肇事當時為日間自然光線，天
    候晴，路面乾燥、無缺陷，道路無障礙物、視距良好等情，
    均據上開道路交通事故調查報告表載明，並無不能注意之情
    事，被告乙○○竟疏未注意依上開道路交通安全規則之規定
    駕車，肇致本件車禍，自難辭過失之責。而告訴人即被告甲○○確因本件車禍受傷，已如前述，則與被告乙○○之過失
    行為間並有相當因果關係。至於被告乙○○於車禍發生當時
    所駕駛A2C-112 號機車後座所載之丁○○於本院審理時到庭
    雖證稱：乙○○在車禍地點前有放開油門讓機車減速云云（
    見本院96年11月20日審判筆錄），但查被告乙○○於偵查中
    已明確承稱其駕駛機車行至上開交岔路口時沒有減速行駛等
    語（見同前偵查卷第37頁），況證人丁○○於警詢時自陳對
    於車禍如何發生的不清楚，對所乘坐機車的撞擊部位、車損
    情形其亦均稱不知道（見同前偵查卷第15頁），則證人丁○○又如何能清楚記憶車禍發生前機車有無減速情事？故證人
    丁○○上揭證述之可信性猶有可疑，不足為有利於被告乙○○之認定，併此敘明。
  (三)又按車輛行至無號誌之交岔路口，支線道車應暫停讓幹線道
    車先行，道路交通安全規則第102 條第1 項第2 款定有明文
    。是被告甲○○駕駛機車沿支線道之中央路一段365 巷駛出
    至上開無號誌之交岔路口時，自應暫停讓幹線道（即學府路
    二段）車先行，以避免危險之發生。查依被告甲○○所稱：
    伊當時駕駛機車要左轉，已經過了學府路二段的道路中心線
    ，伊的機車車頭朝往學府路一段方向，有一部也是往學府路
    一段方向的自用小客車對伊按喇叭，伊就停下來讓它先過，
    後來伊就被乙○○的機車撞到之情節，參以前述本件車禍二
    部機車發生撞擊的位置是在道路中心線附近（被告甲○○於
    警詢時亦稱其是在左轉到中心線時遭撞擊，見臺灣板橋地方
    法院檢察署95年度偵字第25627 號卷第12頁之次頁），即可
    知被告甲○○有疏未注意讓幹線道車先行即貿然駛入該交岔
    路口之違規。被告甲○○之選任辯護人提出之答辯狀雖稱被
    告甲○○「已越過往中正路之順向車道及道路中心線，進入
    往學府路一段之順向車道，則被告甲○○與被告乙○○之機
    車，均屬幹道車，只是方向不同而已，已無支道車，既無支
    道車，自無支道車讓幹道車先行之問題」，但查，依上揭卷
    附之現場暨車損照片所示，本件車禍顯然是告訴人即被告乙○○機車之車頭撞及被告甲○○機車之左側，亦即被告甲○○當時仍在該交岔路口內欲行左轉且尚未完成左轉，因而才
    會其機車的左側遭乙○○的機車撞擊。被告甲○○之機車仍
    在交岔路口內且未完成左轉，自無所謂已屬幹線道車之可言
    。本件車禍之發生，告訴人即被告乙○○駕駛機車行經無號
    誌之交岔路口時未依規定減速慢行，作隨時停車之準備，且
    未注意車前狀況，隨時採取必要之安全措施，固屬肇事之主
    要原因，但被告甲○○未依上開道路交通安全規則之規定讓
    幹線道車先行，當屬肇致本件車禍發生之次因。查肇事當時
    為日間自然光線，天候晴，路面乾燥、無缺陷，道路無障礙
    物、視距良好等情，均如前述，並無不能注意之情事，被告
    甲○○竟疏未注意依上開道路交通安全規則之規定駕車，肇
    致本件車禍，亦難辭過失之責。而告訴人即被告乙○○確因
    本件車禍受傷，已如前述，則與被告乙○○之過失行為間亦
    有相當因果關係。
  (四)本件車禍經送請鑑定肇事責任結果，亦認「一、乙○○駕駛
    普通重型機車，行經無號誌路口，已預見路口臨停之車輛，
    仍未注意車前狀況，為肇事主因。二、甲○○駕駛普通重型
    機車，行經無號誌路口，支道車未讓幹道車先行，為肇事次
    因」，有臺灣省臺北縣區車輛行車事故鑑定委員會96年4 月
    4 日北縣鑑字第960119號鑑定意見書一件在卷可參。至於被
    告乙○○、甲○○均聲請將本案送請臺灣省車輛行車事故覆
    議鑑定委員會覆議，因本件車禍發生之過失責任業已明確，
    應無再送覆議之必要，併予敘明。綜上所述，被告乙○○、
    甲○○上開辯稱無過失犯行云云，均屬卸責之詞，洵非可取
    ，本件事證明確，被告乙○○、甲○○過失犯行均堪以認定
    。
三、核被告乙○○所為，係犯刑法第284 條第1 項後段之過失致
    重傷罪，被告甲○○所為，係犯刑法第284 條第1 項前段之
    過失傷害罪。按稱重傷者，稱重傷者，謂下列傷害：一、（
    略）‧‧‧。四、毀敗或嚴重減損一肢以上之機能。五、（
    略）‧‧‧，刑法第10條第4 項定有明文。本件告訴人即被
    告甲○○於車禍發生後經送往亞東紀念醫院就醫，嗣亞東紀
    念醫院出具甲○○診斷證明書載明其左側脛骨開放性骨折、
    雙側鎖骨骨折、頭部外傷併輕微顱內出血、右側臂神經叢受
    損、左眼結合膜下出血及左側顴骨骨折，有如前述，經本院
    向亞東紀念醫院函詢結果，該院認甲○○「右側臂神經叢損
    傷而導致右側上肢肌力約第二至三級，嚴重減損它的機能。
    患者左下肢骨折造成肌力及膝關節活動度受損，活動度減少
    一半，造成肢體障礙」，有該院96年11月6 日亞歷字第0966
    410663號函在卷可稽，是就告訴人即被告甲○○因本件車禍
    所受右側臂神經叢損傷，既已嚴重減損右上肢的機能，依上
    揭刑法第10條第4 項第4 款規定，業已達重傷之程度，被告
    乙○○所為應屬犯刑法第284 條第1 項後段之過失致重傷罪
    ，公訴意旨認被告乙○○所為係犯刑法第284 條第1 項前段
    之過失傷害罪，尚有未洽，惟基本社會事實同一，爰依法變
    更起訴法條為同項後段之過失致重傷罪。至於被告乙○○聲
    請就告訴人即被告甲○○所受傷害是否已達重傷害程度函請
    公立醫院鑑定，惟查，告訴人即被告甲○○於車禍發生後即
    送往亞東紀念醫院急診，嗣亦在亞東紀念醫院進行手術及診
    治，依該院對於甲○○傷勢之瞭解以及該院向來之公信力，
    該院對於甲○○身體機能狀況之意見應極具可信性，殊無再
    另請公立醫院鑑定之必要，附此敘明。查被告乙○○於肇事
    後，於犯罪未發覺之前，留在現場等候前來處理之警員，而
    向前來處理之警員自首上情，甲○○亦於肇事後，於犯罪未
    發覺之前，即向據報前去醫院處理之警員自首上情，此有臺
    北縣政府警察局土城分局道路交通事故肇事人自首情形紀錄
    表一件在卷可按，被告乙○○、甲○○嗣並接受裁判，被告
    乙○○、甲○○均合於自首之要件，爰均依刑法第62條前段
    規定減輕其刑。至於臺灣板橋地方法院檢察署所移送併案之
    95年度偵字第29034 號偵查案件，其事實與聲請簡易判決處
    刑之犯罪事實相同，併此敘明。爰分別審酌被告之過失程度
    ，致告訴人受傷之傷勢，與其等犯罪後態度等一切情狀，各
    量處如主文所示之刑。查被告二人犯罪後，中華民國96年罪
    犯減刑條例業已制定，經總統於96年7 月4 日公布，並自同
    年月16日起生效施行，本件被告二人之上開犯罪時間，係在
    96年4 月24日以前，覆核無該條例所列不予減刑之情形，合
    於減刑條件，爰均依該條例第2 條第1 項第3 款規定減其宣
    告刑二分之一。又按犯最重本刑為五年以下有期徒刑以下之
    刑之罪，依本條例規定減為六月以下有期徒刑、拘役者，應
    於為減刑裁判時，併諭知易科罰金折算之標準，為中華民國
    96年罪犯減刑條例第9 條所明定，是本院應併依刑法第41條
    第1 項前段規定諭知易科罰金之折算標準。
據上論斷，應依刑事訴訟法第452 條、第299 條第1 項前段、第
300 條，刑法第284 條第1 項前段、後段、第62條前段、第41條
第1 項前段，刑法施行法第1 條之1 第1 項、第2 項前段，中國
民國96年罪犯減刑條例第2 條第1 項第3 款，第7 條、第9 條，
判決如主文。
本案經檢察官丙○○到庭執行職務。
中    華    民    國    97    年    4     月    3     日
                    交通法庭  審判長法  官  戴嘉清
                                    法  官  林晏鵬
                                    法  官  陳信旗
以上正本證明與原本無異
如不服本判決應於送達後10日內向本院提出上訴狀
                                    書記官  廖貞音
中    華    民    國    97    年    4     月    14    日
附錄本案論罪科刑法條全文：
刑法第284 條
因過失傷害人者，處六月以下有期徒刑、拘役或五百元以下罰金
。致重傷者，處一年以下有期徒刑、拘役或五百元下罰金。
從事業務之人，因業務上之過失傷害人者，處一年以下有期徒刑
、拘役或一千元以下罰金。致重傷者，處三年以下有期徒刑、拘
役或二千元以下罰金。


司法院資訊處製作；財團法人民間司法改革基金會備份。
